【裁判字號】    96,訴,1511
【裁判日期】    970229
【裁判案由】    給付貨款
【裁判全文】
臺灣臺南地方法院民事判決              96年度訴字第1511號
原      告  臺南縣善化鎮農會
法定代理人  甲○○
訴訟代理人  莊美貴律師
被      告  乙○○
                        弄20.
上列當事人間請求給付貨款事件，經本院於民國97年2月22日言
詞辯論終結，判決如下：
    主  文
被告應連帶給付原告新台幣壹佰零柒萬陸仟玖佰零柒元及自民國
九十六年六月一日起至清償日止，按週年利率百分之五計算之利
息。
訴訟費用新台幣壹萬壹仟陸佰玖拾貳元由被告負擔。
本判決於原告以新台幣參拾伍萬玖仟元供擔保後，得假執行。但
被告如以新台幣壹佰零柒萬陸仟玖佰零柒元為原告預供擔保後，
得免為假執行。
    事實及理由
一、原告起訴主張：訴外人丙○○（按：原告業就丙○○部分撤
    回）多年前即開始向原告購買飼料，原約定於每個月底結帳
    後45天內給付貨款，惟尚積欠民國95年8月起至96年1月間之
    貨款新台幣（下同）1,076,907元，被告為訴外人丙○○之
    父曾承諾於96年5月底前付清上開欠款，並簽立「契結書」
    1紙，因訴外人丙○○與被告均辯稱被告始為真正購買飼料
    之人，原告為簡化訴訟程序，爰撤回對丙○○部分之訴，而
    依貨款請求權及「契結書」之法律關係，請求本院擇一有利
    者為判決，並聲明：被告應給付原告1,076,907元，及自96
    年6月1日起至清償日止，按週年利率百分之5計算之利息，
    原告並願供擔保，請准宣告假執行。
二、被告則聲明請求駁回原告之訴，如受不利判決，願供擔保請
    准宣告免為假執行，並以下列情詞置辯：
  (一)原告請求的金額不對，應該要扣飼料桶56,000元，被告跟農
    會買飼料有講價格，不是原告所算的金額。
  (二)被告有於「契結書」簽名，但被告不認識字，農會的人說要
    提給理事會，內容是農會寫的，被告只有簽名，印章是農會
    的人幫被告蓋的，其會寫契結書是被農會的人騙說要開理事
    會需要資料才寫的。
  (三)被告養鴨賠了100多萬，可見是飼料的問題，否則養鴨怎麼
    會賠錢，原告不改進自己的飼料，還來向被告追償；又被告
    用原告的飼料在東山鄉養雞虧了100多萬，應該當作原告和
    被告合夥養雞，原告不應該再跟被告請求飼料的錢，原告的
    飼料本來有問題，但是請人來跟被告說叫被告不要追究，所
    以這個飼料錢的事情很複雜。
三、本院得心證之理由：
  (一)原告主張被告簽立「契結書」1紙，承諾於96年5月底前付清
    積欠之貨款1,076,907元等語，業據提出送貨單15份（見本
    院卷第6頁至第20頁，另按：本院卷第21頁所附編號03845
    之該份送貨單不在本件請求範圍內）及「契結書」1紙（見
    本院卷第22頁）為證，而被告亦不否認有簽立該「契結書」
    ，自堪信原告此部分之主張為可採。
  (二)至被告辯稱該「契結書」上的印章是農會的人幫被告蓋的，
    其會寫契結書是被農會的人騙說要開理事會需要資料才寫的
    等語，惟查，證人即原告飼料廠廠長蘇茂冬證稱：被告只有
    在「契結書」上簽名、蓋印及蓋指印，因為楊佐藤說他不認
    識字，其就幫他寫契結書的內容，寫完有唸給他聽，他才簽
    名、蓋印等語（見本院卷第45頁），經核證人蘇茂冬之證詞
    ，證人蘇茂冬既已將「契結書」之內容念給被告聽，且被告
    亦自承有簽名於「契結書」上，自應認被告已認同該「契結
    書」上之內容，而被告復未舉證證明有何遭原告欺騙之證據
    ，是被告所辯其會寫契結書是被農會的人騙說要開理事會需
    要資料才寫的等語，應無可採。
  (三)又被告辯稱原告請求的金額不對，應該要扣飼料桶56,000元
    等語，惟查，證人即原告飼料廠廠長蘇茂冬證稱：飼料桶的
    錢已經在95年9月26日扣抵掉，總共是57,630元，後來的飼
    料因為有積欠，所以就沒有再給這個福利等語（見本院卷第
    46頁），況被告業已於載有積欠貨款總金額為1,076, 907元
    之「契結書」上簽名，自應認兩造已針對積欠之貨款金額會
    算清楚，是本院審酌上情認被告所辯原告請求的金額不對，
    應該要扣飼料桶56,000元等語，亦無可採。
  (四)被告另辯稱其養鴨賠了100多萬，可見是飼料的問題，否則
    養鴨怎麼會賠錢，原告不改進自己的飼料，還來向被告追償
    ；又被告用原告的飼料在東山鄉養雞虧了100多萬，應該當
    作原告和被告合夥養雞，原告不應該再跟被告請求飼料的錢
    等語，惟查，被告並未舉證證明原告之飼料有何瑕疵，僅以
    賠錢即空言飼料有問題，自屬無據；至被告所辯其養雞虧錢
    ，應當作原告和被告合夥養雞，原告不應該再跟被告請求飼
    料的錢部分，更屬無稽，是被告此部分之辯詞，均無可採。
  (五)依上所述，原告依據「契結書」之法律關係請求被告應給付
    原告1,076,907元，及自96年6月1日起至清償日止，按週年
    利率百分之5計算之利息，即屬有據，應予准許。至原告另
    依據貨款請求權所為之請求，因原告主張貨款請求權與「契
    結書」之法律關係間為選擇合併，而本院業依「契結書」之
    法律關係判准原告之請求，是本院已無再行審酌貨款請求權
    部分有無理由之必要，附此說明。
四、兩造均陳明願供擔保，聲請宣告假執行或免為假執行，經核
    均無不合，爰分別酌定相當之擔保金額准許之。
五、另按法院為終局判決時，應依職權為訴訟費用之裁判，民事
    訴訟法第87條第1項定有明文，參酌同法第91條第1項規定法
    院未於訴訟費用之裁判確定其費用額者，第一審受訴法院於
    該裁判有執行力後，應依聲請以裁定確定之之立法意旨，法
    院於終局判決時可一併確定其費用額為原則，僅未一併確定
    費用額時，始例外於判決有執行力後，依聲請確定之。故本
    院自得於本件判決時，一併確定兩造應負擔之訴訟費用額，
    爰確定本件訴訟費用11,692元應由被告負擔，如主文第2項
    所示。
六、本案事證已臻明確，兩造其餘攻擊防禦方法，核與判決結果
    不生影響，毋庸一一論述，附此敘明。
七、結論：原告之訴為有理由，依民事訴訟法第78條、第87條第
    1項、第390條第2項、第392條第2項，判決如主文。
中    華    民    國    97    年    2     月    29    日
                  民事第三庭    法  官  林福來
以上正本係照原本作成
如對本判決上訴，須於判決送達後20日內向本院提出上訴狀
中    華    民    國    97    年    2     月    29    日
                                書記官  吳俊達


司法院資訊處製作；財團法人民間司法改革基金會備份。
